臺灣高等法院臺南分院刑事判決　　　　　　　 九十三年度上訴字第一六號　 Ｃ
　　　上　訴　人
　　　即自訴人　　甲　○　○
　　　被　　　告　丙　○　○
右上訴人因被告等偽造文書等案件，不服臺灣臺南地方法院中華民國九十二年十二月
三十日第一審判決（九十二年度自字第一六八號），提起上訴，本院判決如左：
      主      文
原判決撤銷，發回臺灣臺南地方法院。
      理      由
一、自訴意旨略以：自訴人先父係被告等之岳父、父親及外祖父，於三十八年來臺，
    並在臺南市○○路開設中大公司，並建一大住宅共住，先父出差臺北意外身亡，
    龐大事業家產託大姊夫妻乙○○及丙○○管理，並到法院公證分配遺產，依客家
    習俗，保留祖厝及中大股份五股由大媽馬音翠英為祭祀遺產管理人。而姊夫丙○
    ○係家父招親後住入馬家，如同媳婦之地位，竟利用大媽不識字而欺騙家人，於
    大媽橫死加拿大後，接管「公產」，中間僅陸續轉交一部分「公產」予自訴人，
    而公同共有之祖厝，由其一家人在內經營馬家祖業，然而自訴人亦分得房間在內
    。詎八十一年，因丙○○夫妻合買一塊地，除暗中將所有人改成其女婿廖欽龍外
    ，卻不處理該土地買賣，並辱罵自訴人係「私生子」等語，嗣對簿公堂，以和解
    了事。但自訴人至此即甚少進入祖厝，九十年八月至祖厝還被阻擋，經聲請調解
    歸還公產，仍置之不理，甚至偽造文書，勾結大陸官員，謂馬允金後代僅其一人
    。更於九十一年八月九日自訴人會同警察至祖厝，還拒不開門讓自訴人進入自己
    在厝內房間，後來經派出所主管康明山證實，屋內傢俱及馬家牌位已不見，已移
    走或毀損。遂於九十一年十月十日報案，由陳信郎檢察官以九十二年度偵字第七
    三二七號偵辦，被告等為逃避刑責，偽造文書自訴人家母林珠英所代立之拋棄繼
    承書，在九十二年七月十五日開庭時提出該偽造之文書為證據，經自訴人當庭識
    破。因該文書係先父死後一年七個月簽署，且不合法，亦不合情理，丙○○一家
    人不思報答，仍鯨吞家業；丁○○歸化為加拿大人，免服兵役，自訴人自不能再
    容忍，對「偽造拋棄繼承書」一案先行提起自訴云云。
二、按自訴狀並不以記載被告所犯法條為必要，法院於不妨害自訴事實同一性之範圍
    內，得自由認定事實，適用法律，不受自訴狀所記載罪名之拘束，亦不能僅就自
    訴狀記載之罪名審理。本件自訴人固主張被告共同偽造繼承權拋棄書，觸犯刑法
    第二百十條偽造私文書罪，然其於自訴事實中已明白指出，被告等於其所告訴之
    九十二年度偵字第七三二七號案件偵辦中，被告等為逃避刑責，偽造自訴人家母
    林珠英代其所立之拋棄繼承書，在九十二年七月十五日開庭時提出該偽造之文書
    為證據，經其當庭識破等語，是自訴人所自訴事實除自訴被告等偽造外，應及於
    行使偽造私文書部分，而所指行使時間為九十二年七月十五日檢察官偵查時提出
    時，有自訴狀記載足憑。
三、原審疏未詳查，僅就自訴狀事由欄所載自訴罪名審查，認刑法第二百十條偽造私
    文書罪之法定刑度為五年以下有期徒刑，而三年以上十年未滿有期徒刑之追訴權
    期間為十年，經調閱臺灣臺南地方法院檢察署八十一年度偵字第七０二四號偵查
    卷宗，該案被告（亦為本件被告）丙○○及乙○○於八十一年五月十八日及同年
    月二十二日製作警詢筆錄時，已提出一份繼承權拋棄書，有該警詢卷附於上開偵
    查卷可稽，且該份繼承權拋棄書與本案自訴人所主張係偽造之繼承權拋棄書內容
    完全相同，足證該繼承權拋棄書至遲於八十一年五月二十二日已存在之事實，縱
    認該繼承權拋棄書係被告等人所偽造，渠等被訴偽造私文書罪名之追訴權時效亦
    於九十一年五月二十一日已經完成。惟自訴人上訴意旨，以被告等於九十二年七
    月十五日持該偽造之繼承權拋棄書向檢察官行使，以及前開八十一年度偵字第七
    ０二四號案件偵查中，檢、警並未提示該繼承權拋棄書，其不知有該繼承權拋棄
    書存在等語，指摘原判決不當，為有理由，自應由本院將原判決撤銷，並維被告
    審級利益，發回原審法院更為妥適裁判，爰不經言詞辯論為之。
據上論斷，應依刑事訴訟法第三百六十九條第一項前段、第三百七十二條，判決如主
文。
中    華    民    國      九十三      年      四      月      一        日
                                  臺灣高等法院臺南分院刑事第一庭
                                      審判長法官  黃    崑    宗
                                            法官  蔡    長    林
                                            法官  李    文    福
右正本證明與原本無異。
如不服本判決，應於判決送達後十日內向本院提出上訴狀，其未敘述理由者並應於提
出上訴狀後十日內向本院補提理由書（應附繕本)。
                                      法院書記官  李    良    倩
中    華    民    國      九十三      年      四      月      二        日
